臺灣高等法院臺中分院刑事判決
110年度交上訴字第2174號
上  訴  人  臺灣苗栗地方檢察署檢察官
被      告  李彧  


選任辯護人  王品懿律師
上列上訴人因被告過失致死等案件，不服臺灣苗栗地方法院109
年度交訴字第85號中華民國110年10月26日第一審判決（起訴案
號：臺灣苗栗地方檢察署109年度調偵字第390號)，提起上訴，
本院判決如下：
    主    文
上訴駁回。
    犯罪事實
一、緣鄒明來（業經原審判處有期徒刑5月，緩刑2年確定）於民
    國109年5月14日上午9時46分許，駕駛車牌號碼000-0000號
    營業貨運曳引車（附掛營業半拖車OOOOO號，下稱本案甲車
    ），自苗栗縣○○鄉縣道000號17公里處旁○○企業有限公司（
    下稱○○公司）砂石場出入口行駛進入道路時，疏未注意前後
    左右有無障礙或車輛，並應讓行進中之車輛優先通行，即貿
    然自上開砂石場駛入道路並左轉；李彧則於上開時間，駕駛
    車牌號碼000-00號自用曳引車（附掛自用半拖車OOOOO號，
    下稱本案乙車），沿苗栗縣○○鄉縣道000號由東往西方向行
    駛，本應注意半聯結車裝載之總聯結重量，不得超過曳引車
    及半拖車核定之總聯結重量，且行車速度，應依速限標誌或
    標線之規定，又汽車行駛時，駕駛人應注意車前狀況，並隨
    時採取必要之安全措施，而依當時天候晴、日間自然光線、
    柏油路面乾燥、無缺陷、無障礙物、視距良好等，並無不能
    注意之情事，竟疏未注意及此，而超載重量約5320公斤（原
    判決誤載為40320公斤，逕予更正）之砂石，並以時速約100
    公里之車速超速行駛，亦未注意車前狀況，適陳格鋒駕駛車
    牌號碼00-0000號自用小客車搭載郭珠麗，沿苗栗縣○○鄉縣
    道000號同向車道行駛，行至上開砂石場前路口時，因見鄒
    明來駕駛本案甲車自上開砂石場駛出而減速煞車，李彧駕駛
    本案乙車超速行駛至上開路口，見狀煞停閃避不及，致本案
    乙車自後方追撞上開自用小客車，再向前推撞本案甲車，至
    對向車道道路旁始停止，郭珠麗因而受有頭皮開放性傷口、
    雙側肋骨骨折等頭胸部創傷之傷害，於109年5月14日上午11
    時45分許，經緊急送往光田醫療社團法人光田綜合醫院（下
    稱光田醫院）急診救治前，已因前揭傷害造成顱內出血及胸
    腔內出血而死亡（到院前心肺功能停止；OHCA）；陳格鋒因
    而受有低血溶性休克、脊椎頸、胸、腰椎多處骨折、胸椎第
    九節壓迫性骨折、腰椎椎間盤突出併神經壓迫、胸肺挫傷、
    骨盆複雜性骨折在左薦腸骨關節、右腸骨及左上下恥骨等處
    骨折、後腹腔血腫、右股骨頭部骨折併右髖關節脫位、左股
    骨轉子間骨折脫位、腹鈍挫傷併肝挫傷出血、多處複雜性撕
    裂傷：雙側頭皮、左顏面、左膝、陰莖龜頭等處、全身多處
    擦傷、甲狀腺功能低下、心悸、右肱骨遠端骨骨折之傷害。
    李彧於事故發生後即停留在現場，並於未經有偵查犯罪職權
    之機關或公務員發覺前，主動向據報到場處理之苗栗縣警察
    局苗栗分局鯉魚派出所警員表明其為肇事者及肇事經過。
二、案經陳彥彰、陳育珊、陳格鋒訴由苗栗縣警察局苗栗分局報
    告暨臺灣苗栗地方檢察署檢察官自動檢舉偵查起訴。
    理    由
壹、程序部分
一、按被告以外之人於審判外之陳述，雖不符刑事訴訟法第159
    條之1至第159條之4之規定，而經當事人於審判程序同意作
    為證據，法院審酌該言詞陳述或書面陳述作成時之情況，認
    為適當者，亦得為證據；當事人、代理人或辯護人於法院調
    查證據時，知有刑事訴訟法第159條第1項不得為證據之情形
    ，而未於言詞辯論終結前聲明異議者，視為有前項之同意，
    刑事訴訟法第159條之5定有明文。立法意旨在於傳聞證據未
    經當事人之反對詰問予以核實，原則上先予排除。惟若當事
    人已放棄反對詰問權，於審判程序中表明同意該等傳聞證據
    可作為證據；或於言詞辯論終結前未聲明異議，基於尊重當
    事人對傳聞證據之處分權，及證據資料愈豐富，愈有助於真
    實發見之理念，且強化言詞辯論主義，使訴訟程序得以順暢
    進行，上開傳聞證據亦均具有證據能力。查本判決以下所引
    用被告李彧（下稱被告）以外之人於審判外之陳述，檢察官
    、被告及其辯護人均未爭執其證據能力，迄本院言詞辯論終
    結前亦均未聲明異議，本院審酌上開證據資料作成時之情況
    ，尚無違法不當或證明力明顯過低之瑕疵，認為以之作為證
    據應屬適當，依刑事訴訟法第159條之5規定，均有證據能力
    。
二、本判決以下所引用之非供述證據，與本案待證事實均具有關
    連性，亦無證據顯示係實施刑事訴訟程序之公務員因違背法
    定程序或以不法方式所取得，復經本院於審理時提示並告以
    要旨，使當事人充分表示意見，依刑事訴訟法第158條之4之
    反面解釋，自得為證據使用。
貳、實體部分
一、認定犯罪事實所憑之證據及理由
　㈠上揭犯罪事實，業據被告於偵查、原審及本院審理中均坦承
    不諱（見相954卷第13至19、151至159頁，偵4159卷第55至5
    6頁，原審卷第62、251至252頁、本院卷第62、155頁），核
    與同案被告鄒明來供述、證人即告訴人陳育珊於警詢時證述
    ，證人即告訴人陳格鋒於偵訊及原審證述之情節大致相符（
    見相954卷第21至27頁、第29至31頁、第155至159頁，偵415
    9卷第49至50頁、第56頁，原審卷第60至62頁、第239至256
    頁），並有苗栗縣苗栗分局鯉魚派出所處理相驗案件初步調
    查報告暨報驗書、光田醫院行政相驗及法醫參考病歷摘要、
    苗栗縣政府消防局消防機關救護紀錄、本案乙車行車紀錄紙
    、○○企業有限公司砂石銷貨過磅單、道路交通事故現場圖、
    道路交通事故調查報告表㈠、㈡、相驗筆錄、臺灣臺中地方檢
    察署相驗屍體證明書、檢驗報告書、苗栗縣警察局苗栗分局
    刑案現場勘察紀錄表及其附件、勘察採證同意書、交通部公
    路總局新竹區監理所竹苗區車輛行車事故鑑定會鑑定意見書
    各1份、苗栗縣警察局舉發違反道路交通管理事件通知單、
    苗栗縣警察局苗栗分局鯉魚派出所道路交通事故肇事人自首
    情形紀錄表各2份、光田醫院診斷證明書3份、車輛詳細資料
    報表4份、現場、蒐證及救護照片101張、相驗照片14張、○○
    公司砂石場監視器錄影畫面擷圖8張、行車紀錄器錄影畫面
    翻拍照片4張、監視器及行車紀錄器錄影畫面光碟2份在卷可
    稽（見相954卷第3、11、39至41、43、49至61、69至139、1
    47、161至163、167至175、181至183、185、187至211、213
    至214、289至295頁，偵4159卷第27至31、45、51、53頁）
    ，被告之任意性自白核與事實相符，堪以採憑。
　㈡復按行車前應注意之事項，依下列規定：七、起駛前應顯示
    方向燈，注意前後左右有無障礙或車輛行人，並應讓行進中
    之車輛行人優先通行；又聯結車輛之裝載，應依下列規定：
    一、半聯結車裝載之總聯結重量，不得超過曳引車及半拖車
    核定之總聯結重量；行車速度，依速限標誌或標線之規定；
    汽車行駛時，駕駛人應注意車前狀況及兩車並行之間隔，並
    隨時採取必要之安全措施，道路交通安全規則第81條第1款
    、第89條第1項第7款、第93條第1項前段、第94條第3項前段
    分別定有明文。經查，本件交通事故發生地點為苗栗縣○○鄉
    縣道000號17公里處旁○○公司砂石場前路口，同路段行車速
    限為時速60公里，有道路交通事故現場圖、道路交通事故調
    查報告表㈠、現場照片、監視器及行車紀錄器錄影畫面光碟
    內車牌號碼000-00號曳引車行車紀錄器錄影畫面存卷可憑，
    則同案被告鄒明來在上開砂石場前路口行駛進入道路時，於
    起駛前自應注意前後左右有無障礙或車輛，並應讓行進中之
    車輛優先通行；被告李彧則應注意半聯結車裝載之總聯結重
    量，不得超過曳引車及半拖車核定之總聯結重量；行車速度
    ，應依速限標誌或標線之規定；汽車行駛時，駕駛人應注意
    車前狀況，並隨時採取必要之安全措施，而依卷附道路交通
    事故調查報告表㈠及現場照片等件所示，當時天候晴、日間
    自然光線、柏油路面乾燥、無缺陷、無障礙物、視距良好等
    狀況，客觀上並無不能注意之情事，被告及同案被告鄒明來
    卻疏未注意上開狀況，同案被告鄒明來未讓車道上行進中之
    車輛優先通行，貿然自上開砂石場駛入道路並左轉，被告李
    彧超載重量約5320公斤（總重為40320公斤，核定載重為350
    00公斤，有過磅單及車輛詳細資料報表可稽[見相954卷第51
    、55頁]，超載重量為40320公斤-35000公斤=5320公斤）之
    砂石，並以時速約100公里之車速超速行駛，亦未注意車前
    狀況，即貿然行至上開砂石場前路口，致告訴人陳格峰駕駛
    上開自用小客車搭載被害人郭珠麗，因見同案被告鄒明來駕
    駛本案甲車自上開砂石場駛出而減速煞車，被告李彧見狀煞
    停閃避不及，所駕駛之本案乙車自後方追撞上開自用小客車
    ，並將上開自用小客車向前推撞本案甲車，至對向車道道路
    旁始停止，堪認被告及同案被告鄒明來分別就本件交通事故
    之發生，確有過失甚明。且本件經交通部公路總局新竹區監
    理所竹苗區車輛行車事故鑑定會鑑定意見認：「一、李彧未
    繫安全帶駕駛自用半聯結車，超載且超速行駛，又未充分注
    意車前狀況致追撞前方減速之車輛，為肇事主因。二、鄒明
    來駕駛營業半聯結車，自路外駛入左轉彎，未讓車道上行進
    中之車輛先行，影響行車安全，為肇事次因。三、陳格鋒駕
    駛自用小客車，遇前方路外大型車輛駛入橫切車道而減速，
    被後方駛至之車輛追撞致推撞前方橫切車道之大型車，無肇
    事因素。四、兩部不詳車號待右轉聯結車，無肇事因素。但
    占用機車道停放有違規定。」（見偵4159卷第27至31頁），
    亦同上認定。被告之辯護人於本院審理中為被告辯稱：被告
    視線中並無法看見同案被告鄒明來之聯結車將駛出砂石場，
    更無法預見陳格鋒之車輛有任何原因會停在路中央，如認被
    告為肇事主因，顯有過苛云云，然被告既駕駛超載重量車輛
    超速行駛，自後追撞停駛由告訴人陳格鋒所駕駛之自小客車
    而肇事，衡情倘被告注意車前狀況，且未超載、超速行駛，
    應可事前看見告訴人之自小客車，及時停煞避免肇事，然被
    告竟仍追撞告訴人陳格鋒之自小客車，因重力加速度，將自
    小客車向前推撞本案甲車，顯然被告並未注意車前狀況，此
    與其超載、超速行駛同為本件車禍之肇事主因，尚無不合。
    是被告之辯護人上開所辯並非可採。而同案被告鄒明來及被
    告因上開過失行為，致郭珠麗因而受有前揭傷害，到院前心
    肺功能停止（OHCA），經送醫救治前，已因前揭傷害造成顱
    內出血及胸腔內出血而死亡；告訴人陳格鋒因而受有前揭傷
    勢，亦有前揭光田醫院行政相驗及法醫參考病歷摘要、同院
    出具之診斷證明書、臺灣臺中地方檢察署相驗屍體證明書、
    檢驗報告書等件存卷足稽，是其等之過失行為與郭珠麗死亡
    結果及陳格鋒所受傷害結果間，具有相當因果關係，至為灼
    然。
　㈢綜上所述，本件事證已臻明確，被告犯行洵堪認定，應依法
    論科。
二、論罪科刑
　㈠核被告李彧所為，係犯刑法第276條之過失致人於死罪、同法
    第284條前段之過失傷害罪。被告以一過失行為同時侵害郭
    珠麗之生命法益、陳格鋒之身體法益，係以一行為同時觸犯
    前揭過失致人於死罪及過失傷害罪2罪名，為想像競合犯，
    應依刑法第55條之規定，從一重處斷，論以一過失致人於死
    罪。
　㈡自首減輕其刑之適用：
　　又被告於本件交通事故發生後，於未經有偵查犯罪職權之機
    關或公務員發覺前，即停留在現場，並主動向據報到場處理
    之苗栗縣警察局苗栗分局鯉魚派出所警員，當場承認其為肇
    事人等情，有苗栗縣警察局苗栗分局鯉魚派出所道路交通事
    故肇事人自首情形紀錄表存卷可查（見相954卷第69頁），
    堪認被告不逃避而接受裁判之行為，合於自首之要件，爰依
    刑法第62條前段之規定，減輕其刑。
三、原審審理結果，認被告上揭犯行事證明確，而適用刑法第27
    6條、第284條前段、第55條、第62條前段，刑法施行法第1
    條之1第1項等規定，復以行為人之責任為基礎，審酌被告李
    彧駕駛本案乙車，疏未注意道路交通安全規則，超載並超速
    行駛，亦未注意車前狀況，貿然行至上開砂石場前路口，肇
    致本件交通事故發生，致陳格鋒受有前揭傷害及郭珠麗受有
    前揭傷害不治死亡之結果，對於被害人之遺族造成難以彌補
    之傷痛，所為誠值非難，惟念及被告李彧犯後始終坦承犯行
    之態度，並考量被告李彧迄未取得告訴人等之諒解且與其達
    成和解；復參諸本件交通事故之肇事原因、被告李彧之過失
    程度，兼衡被告李彧自陳所受教育程度為高職畢業，目前從
    事砂石車代班工作，月薪約新臺幣3至5萬元，尚須照顧在護
    理之家之父親（見原審卷第253頁）等一切情狀，量處被告
    有期徒刑1年。核其採證認事用法並無違誤，量刑符合罪刑
    相當原則、比例原則、公平原則，堪認妥適，應可維持（原
    判決雖誤載被告超載重量為40320公斤，核與全案情節及判
    決結果無影響，尚不構成撤銷理由，逕予更正即可，附此敘
    明）。
四、檢察官上訴意旨略以：本件案發地係行車時速不得超過60公
    里之路段，然被告李彧竟以100公里之時速高速行駛，且其
    所駕駛裝載砂石之半聯結車超載，以致被告李彧根本沒有煞
    車就直接追撞被害人陳格鋒所駕駛之車輛，再推撞鄒明來駕
    駛之曳引車，致搭乘陳格峰車輛之郭珠麗，因頭胸部創傷、
    顱內出血及胸腔內出血死亡；陳格峰受有低血溶性休克、脊
    椎頸、胸、腰椎多處骨折、胸肺挫傷、骨盆複雜性骨折在左
    薦腸骨關節，右腸骨及左上下恥骨等處骨折、後腹腔血腫、
    右股骨頭部骨折併右髖關節脫位、左股骨轉子間骨折脫位、
    腹鈍挫傷併肝挫傷出血、多處複雜性撕裂傷：雙側頭皮、左
    顏面、左膝、陰莖龜頭等處、全身多處擦傷、甲狀腺功能低
    下、心悸等嚴重傷害，迄今生活起居仍感不便，繼續休養、
    復健中，被告自應負全部過失責任，惡性非輕。被告於案發
    後，非但未嘗試撫平告訴人內心之傷痛，以修復所造成之損
    害，且迄未和解賠償告訴人，凡此情形均加深告訴人內心所
    受傷痛，更彰顯被告犯後並無悔悟之心。然原審僅判處被告
    有期徒刑1年，顯然過輕而未能收教化之功，難認已與被告
    之犯罪情狀及所生損害達到衡平，更無從撫慰告訴人所受創
    傷，所為量刑難謂妥適。爰依法起上訴，請撤銷原判決更為
    適當合法之判決。然原判決依法審酌被告上述犯罪一切情狀
    ，而量處被告上開刑度，核屬妥適，已如前述。檢察官上訴
    意旨所指各情，核均為原審量刑時已審酌，縱被告於本院審
    理中未與告訴人等達成和解，亦難認有刑罰加重事由，是檢
    察官執上情詞指摘原判決有量刑過輕之不當，是不可採的。
    其上訴並無理由，應予駁回。
五、據上論結，應依刑事訴訟法第368條，判決如主文。
本案經檢察官鄭葆琳、呂宜臻提起公訴，檢察官蕭慶賢提起上訴
，檢察官陳惠珠到庭執行職務。
中　　華　　民　　國　　111 　年　　3 　　月　　16　　日
            刑事第五庭    審判長法　官  鄭  永  玉
　　　　　　　　　　　　        法　官  卓  進  仕
　　　　　　　　　　　　　      法　官  許  文  碩  
以上正本證明與原本無異。
如不服本判決應於收受送達後20日內向本院提出上訴書狀，其未
敘述上訴理由者，並得於提起上訴後20日內向本院補提理由書（
均須按他造當事人之人數附繕本）「切勿逕送上級法院」。因疫
情而遲誤不變期間，得向法院聲請回復原狀。

                                書記官  林  育  萱
　　　　　　　　　　　　　　　　
中　　華　　民　　國　　111 　年　　3 　　月　　16　　日
附錄本案論罪科刑法條全文：
中華民國刑法第276條
（過失致死罪）
因過失致人於死者，處5年以下有期徒刑、拘役或50萬元以下罰
金。
中華民國刑法第284條
（過失傷害罪）
因過失傷害人者，處1年以下有期徒刑、拘役或10萬元以下罰金
；致重傷者，處3年以下有期徒刑、拘役或30萬元以下罰金。